【裁判字號】    98,上易,1523
【裁判日期】    980630
【裁判案由】    詐欺
【裁判全文】
臺灣高等地方法院刑事判決            98年度上易字第1523號
上  訴  人  臺灣板橋地方法院檢察署檢察官
上  訴  人
即  被  告  乙○○
上列上訴人因被告詐欺案件，不服台灣板橋地方法院九十八年
度易緝字第五十六號，中華民國九十八年四月三十日第一審判決
（起訴案號：台灣板橋地方法院檢察署九十七年度偵字第二一八
八二號），提起上訴，本院判決如下：
    主  文
上訴駁回。
    理  由
一、按不服地方法院之第一審判決而上訴者，應向管轄第二審之
    高等法院為之。上訴書狀應敘述具體理由。第二審法院認為
    上訴書狀未敘述理由或上訴有第三百六十二條前段之情形者
    ，應以判決駁回之。刑事訴訟法第三百六十一條第一項、第
    二項、第三百六十七條前段，分別定有明文。所謂具體理由
    ，必係依據卷內既有訴訟資料或提出新事證，指摘或表明第
    一審判決有何採證認事、用法或量刑等足以影響判決本旨之
    不當或違法，而構成應予撤銷之具體事由，始克當之（例如
    ：依憑證據法則具體指出所採證據何以不具證據能力，或依
    憑卷證資料，明確指出所為證據證明力之判斷如何違背經驗
    、論理法則），若僅泛言原判決認定事實錯誤、違背法令、
    量刑失之過重或輕縱，而未依上開意旨指出具體事由，或形
    式上雖已指出具體事由，然該事由縱使屬實，亦不足以認為
    原判決有何不當或違法者（例如：對不具有調查必要性之證
    據，法院未依聲請調查亦未說明理由，或援用證據不當，但
    除去該證據仍應為同一事實之認定），皆難謂係具體理由，
    俾與第二審上訴制度旨在請求第二審法院撤銷、變更第一審
    不當或違法之判決，以實現個案救濟之立法目的相契合，並
    節制濫行上訴（最高法院九十七年度台上字第八九二號判決
    要旨參照）。再最高法院六十五年台上字第二八三六號判例
    要旨指出：「上訴於第三審法院，其上訴書狀應敘述上訴之
    理由，為刑事訴訟法第三百八十二條第一項所明定。本件原
    審檢察官提出之上訴書，僅云『茲據告訴人某甲具狀請求提
    起上訴前來，經核內容，尚非顯無理由，檢附原書狀，提起
    第三審上訴，請予法辦』，並無一語指摘原判決如何違背法
    令，及該書狀內容如何尚非顯無理由。刑事訴訟法既無上訴
    理由得引用或檢附其他文件代替之規定，揆之首開說明，其
    上訴程式自屬不合」；同院六十九年台上字第二七二四號判
    例要旨亦表示：「刑事訴訟法第三百八十二條第一項所謂上
    訴書狀應敘述上訴之理由，係指上訴書狀本身應敘述上訴理
    由而言，非可引用或檢附其他文書代替，以為上訴之理由。
    蓋刑事訴訟法規定各種文書之制作，應具備一定之程式，其
    得引用其他文書者，必有特別之規定始可，（例如刑事訴訟
    法第四十八條、第三百七十三條。）否則，即難認其上訴已
    合法律上之程式。」修正後刑事訴訟法第三百六十一條、第
    三百六十七條規定與第三百八十二條第一項規定之意旨相合
    ，自應為相同之適用。易言之，不服地方法院之第一審判決
    而上訴者，須提出上訴書狀，並於上訴狀記載具體理由，同
    時應於上訴狀本身內敘明上訴之理由，不得引用或檢附其他
    文書代替，以為上訴之理由。上訴書狀若引用或檢附其他文
    書代替，以為上訴理由者，該引用或檢附之其他文書內容，
    非屬上訴書狀之內容，故上訴書狀是否敘述具體理由，應就
    所引用或檢附之文書以外之內容加以觀察、判斷，若除去該
    引用、檢附之文書外，其餘部分之敘述，不能認係具體理由
    者，上訴即非合法。
二、原審於民國九十八年四月三十日判決，檢察官及被告乙○○
    均不服，提起上訴。(一)檢察官上訴意旨以：「「(1)茲據告訴
    人甲○○具狀請求上訴，略以︰被告利用告訴人對其之信任
    ，連續多次詐騙告訴人，犯後即逃逸無跡，除未分毫賠償告
    訴人外，經法院通緝始到案，誠難謂真心面對司法，應可認
    犯後毫無悔意，原審只量應執行有期徒刑五月，顯然過輕等
    語，經核尚非顯無理由。(2)爰附送原書狀依刑事訴訟法第三
    百四十四條第一項、第三項及第四百五十五條之一提起上訴
    」；(二)被告上訴意旨以：「…本人乙○○除九十六年六月十
    九日所開出的本票以外，其他支票及本票是甲○○用暴力討
    債的方式所脅迫而簽發，請檢方從本案的細節部分再次調查
    」等語。
三、經查：
  (一)原審認被告利用與告訴人之信賴關係，先於九十四年一間，
    訛以資金周轉欲為調現為由，持支票號碼ＡＹ000000
    0、面額新台幣（下同）六萬二千元之支票，向告訴人調取
    現金，致告訴人因陷於錯誤，交付等額現金予被告，嗣該支
    票卻遭退票；復於九十五年六月十九日，向告訴人誆稱，可
    介紹告訴人承包模具工作，惟需錢應酬並充作居間介紹費用
    ，被告並佯以簽立本票一紙作無擔保，致使告訴人陷於錯誤
    ，交付十萬元予被告；又於九十五年九月間，詐稱急需款項
    ，持支票號碼ＪＣ0000000、面額二十萬元之支票，
    向告訴人調取現金，致告訴人陷於錯誤交付等額現金予被告
    ，嗣後該支票仍遭退票；再於九十五年十二月四日，向告訴
    人詐稱可幫忙介紹模具生意，惟對方要先拿二十萬元介紹費
    云云，被告並佯為簽立借據乙紙作為擔保，致使告訴人陷於
    錯誤，交付二十萬元予被告；最後於九十五年十二月十五日
    ，又以對方要先拿二十萬元之回扣等理由訛詐告訴人，被告
    並佯以簽立本票乙紙作為擔保，致告訴人陷於錯誤，又交付
    二十萬元與被告。告訴人前後總計五次交付七十六萬二千元
    予被告，惟被告爾後一再藉故拖延，甚至避不見面，告訴人
    使知受騙之事實，已據被告於原審準備程序及審理時供承不
    諱，且據告訴人證述甚詳，並有被告履歷表、被告九十五年
    十二月四日簽立之借據影本、被告九十五年十二月十五日、
    同年七月十九日簽立之本票影本各乙份及退票支票二份在卷
    可稽（九十六年度他字第四五一一號卷第九之一頁至第十三
    頁），足見被告之自白確與事實相符，認被告詐欺犯行明確
    ，並審酌被告雖因資力有限無法與告訴人達成和解，然最終
    仍願面對司法，於犯後坦承犯行，態度尚佳等一切情狀，就
    五次詐欺罪，均各量處有期徒刑三月，及定應執行有期徒刑
    五月。從形式審查，原審判決認事用法，並未違反法令，或
    悖離經驗法則、論理法則，量刑亦屬允當。
  (二)本件被告不服原判決論處罪刑提起上訴，本應具體說明原判
    決採證認事有何違法不當，詎被告上訴意旨，僅泛言除九十
    五年六月十九日（被告上訴理由誤植為九十六年）所簽立之
    支票及本票外，其餘皆是告訴人使用暴力討債方式脅迫其所
    開出，請檢方再予詳加調查。然查被告所五次詐欺犯行，業
    經原審詳為調查詰問，並於原審準備程序及審判程序均坦承
    不諱，被告上訴只爭執有關證據取得之方式，就犯罪事實未
    再爭執，因此，顯難認已提出合於刑事訴訟法第三百六十一
    條第一項規定之具體理由。被告上訴既未對卷內既有訴訟資
    料或提出新事證，指摘或表明原審判決有何採證認事、用法
    或量刑等足以影響判決本旨之不當或違法，構成應撤銷之具
    體事由。被告上訴，不合上訴之法定要件，應予駁回。
  (三)檢察官提起本件上訴，其上訴書僅云茲據告訴人具狀請求上
    訴，略以…經核尚非顯無理並援引為上訴理由，爰依刑事訴
    訟法第三百四十四條第三項、第一項、第三百四百五十五條
    提起上訴等語，只引用告訴人聲請上訴狀之內容，檢察官之
    上訴書本身，並未依據卷內資料對於原判決究竟如何違背法
    令或不當，為具體之指摘，所引用之內容實已經原審判決詳
    予審酌，且依上開說明，其引用或檢附告訴人等聲請上訴狀
    ，亦難認檢察官之上訴書已敘述上訴理由，自屬不合法律上
    之程式，其上訴亦應予駁回。
四、依刑事訴訟法第三百六十七條前段、第三百七十二條，判決
    如主文。
中    華    民    國    98    年    6     月    30    日
                  刑事十三庭審判長  法  官  曾德水
                                    法  官  趙文卿
                                    法  官  林婷立
以上正本證明與原本無異。
不得上訴。
                                    書記官  王增華
中    華    民    國    98    年    7     月    3     日
附錄本案論罪科刑法條全文：
中華民國刑法第三百三十九條
意圖為自己或第三人不法之所有，以詐術使人將本人或第三人之
物交付者，處五年以下有期徒刑、拘役或科或併科一千元以下罰
金。
以前項方法得財產上不法之利益或使第三人得之者，亦同。
前二項之未遂犯罰之。


司法院資訊處製作；財團法人民間司法改革基金會備份。
